臺灣臺中地方法院民事判決　　　　　　　99年度訴字第2364號
原　　　告　劉璟霈
被　　　告　季韋丞
訴訟代理人　曾信嘉律師
複代理人　　江寧育
上被告因傷害案件（99年度沙簡字第457號），經原告提起刑事
附帶民事訴訟請求損害賠償（99年度沙簡附民字第23號），本院
沙鹿簡易庭裁定移送前來，於民國100年1月18日言詞辯論終結，
本院判決如下：
    主      文
被告應給付原告新臺幣壹拾伍萬元及自民國九十九年九月十四日
起至清償日止，按年息百分之五計算之利息。
原告其餘之訴駁回。
本判決原告勝訴部分得假執行，但被告如以新臺幣壹拾伍萬元為
原告預供擔保，得免為假執行。
原告其餘假執行之聲請駁回。
    事實及理由
甲、程序方面：
    按訴狀送達後，原告不得將原訴變更或追加他訴。但擴張或
    減縮應受判決事項之聲明者，不在此限，民事訴訟法第255
    條第1項第3款定有明文。本件原告就訴之聲明第1項原請求
    ：被告應給付原告新臺幣（下同）800,000元及自民國99年9
    月10日起至清償日止，按年息5%計算之利息。嗣於本院審理
    中，對於本金工作損失400,000元減縮不請求，僅請求精神
    上之損害賠償400,000元，核與上述規定相符，應予准許。
乙、實體方面：
一、原告起訴主張：被告與原告為男女朋友，二人於民國99年5
    月13日凌晨1時許，在臺中市市○○○路與惠中路口聯聚建
    設之行銷中心外發生口角，被告即基於傷害人身體之犯意，
    徒手毆打原告之頭部，致原告受有頭部外傷、左側顳枕部皮
    下血腫，並輕微腦震盪等傷害。原告因被告上述傷害行為，
    無法工作，持續就醫，並接受精神科及心理諮商治療，精神
    狀況受到嚴重影響，身心受創，痛苦萬分，爰依侵權行為法
    律關係，請求被告給付400,000元之非財產上之損害賠償，
    並聲明：1.被告應給付原告400,000元及自民國99年9月10日
    起至清償日止，按年息百分之5%計算之利息。2.願供擔保宣
    告假執行。3.訴訟費用由被告負擔。
二、被告則以：
(一)、被告與原告原為男女朋友，但二人已分手逾一年，原告於
      分手後，心有不甘，仍數次至被告所任職之公司找尋被告
      。事發當日，原告又於凌晨時分至台中市市○○○路與惠
      中路口聯聚建設之行銷中心尋見被告，然被告係聯聚建設
      行銷中心之保全人員，事發當時，正值被告值勤時段，原
      告卻至被告之工作地點找被告理論，被告原欲以柔性勸離
      ，未料，二人於過程中發生口角，因原告於執勤時段尋見
      被告，有擾其工作之情形，被告乃基於其職務勸離原告，
      當下二人始有爭執。又事實上，原告亦有動手打被告之行
      為，並非僅為被告一味出手，原告於調查筆錄中亦有坦承
      其因受不了言語刺激，而動手摑打被告巴掌，被告始毆打
      原告等情。是以，原告動手摑打被告，使被告怒意加深，
      應可謂原告對於本件亦有過失，故不應使被告負所有之損
      害賠償。
(二)、原告請求精神慰撫金部分，依99年5月14日之調查筆錄記
      載，原告承認因兩人口角時受不了言語刺激而動手摑打被
      告耳光，被告始還手毆打原告等情。是依此情節，原告既
      先行動手摑打被告耳光，對被告實已造成傷害，甚至加深
      被告之怒意，故被告因而基於一時義憤而動手毆打原告，
      依民法第217條之規定「損害之發生或擴大，被害人與有
      過失者，法院得減輕賠償金額，或免除之。」，是原告之
      行為難謂其對於被告侵害其身體健康或其他精神上之損害
      未有過失，其請求高達40萬元之精神慰撫金，顯屬無理等
      語，資為抗辯，並聲明：原告之訴駁回。如受不利之判決
      ，願供擔保，請求免為假執行。
三、法院之判斷
(一)、原告主張被告之上揭傷害事實，已經本院以99年度沙簡字
      第457號簡易判決處刑在案，並經本院調閱該刑事卷宗核
      閱屬實；而被告於該刑事案件偵查中自白「我與她發生爭
      執，我有罵她（警詢中供稱罵原告爛貨），她先動手打我
      的臉…所以我直接就用手打她的頭」等情（見99年7月6日
      偵訊筆錄），核與原告主張相符，原告因此所受傷勢，並
      有林新醫院診斷證明書在卷可憑，原告主張事實，自堪信
      為真實。
(二)、按因故意或過失不法侵害他人之權利者，負損害賠償責任
      ；不法侵害他人之身體、健康、名譽、自由、信用、隱私
      、貞操，或不法侵害其他人格法益而情節重大者，被害人
      雖非財產上之損害，亦得請求賠償相當之金額。民法第18
      4條第1項前段、第195條第1項前段分別定有明文。被告故
      意不法侵害原告之身體、健康等人格權，已如前述，揆諸
      上開規定，被告自應負侵權行為損害賠償責任。又慰藉金
      之賠償以人格權遭遇侵害，精神上受有痛苦為必要，其核
      給之標準固與財產上損害之計算不同，然非不可斟酌雙方
      身分資力與加害程度，及其他各種情形核定相當之數額（
      最高法院51年度台上字第223號判例意旨參照）。而所謂
      「相當」之金額，應以實際加害情形與其名譽影響是否重
      大及被害人之身分、地位與加害人之經濟情況等關係定之
      。查本件原告係大學畢業，目前在一般企業工作，被告係
      高中畢，目前在保全業任職，98年薪資所得為740,738元
      ，業據兩造陳明在卷，並有稅務電子閘門所得調件明細表
      在卷可憑。本院審酌本件傷害事件肇因於被告與原告之感
      情問題所衍生、兩造關係、交往時間、原告所受之傷勢（
      頭部外傷、左側顳枕部皮下血腫，並輕微腦震盪等傷害）
      對日常生活之影響、精神痛苦等一切情狀，認為原告請求
      精神慰撫金以150,000元為適當，逾此部分之請求，尚嫌
      過高，為無理由。
(三)、按損害之發生或擴大，被害人與有過失者，法院得依民法
      第217條第1項規定，減輕或免除被告賠償金額。惟雙方互
      毆乃雙方互為侵權行為，與雙方行為為損害之共同原因者
      有別，無民法第217條過失相抵原則之適用。被告雖主張
      ：原告亦坦承其因受不了被告言語刺激，始動手摑打被告
      耳光，被告始毆打原告。是以，原告動手摑打被告，使被
      告怒意加深，應可謂原告對於本件亦有過失云云。惟被告
      主張即使為真，亦屬兩造爭吵中相互攻擊之侵權行為，並
      無民法第217條規定之適用，被告主張應減輕或免除賠償
      金額，尚非可採。
(四)、末按給付有確定期限者，債務人自期限屆滿時起，負遲延
      責任。給付無確定期限者，債務人於債權人得請求給付時
      ，經其催告而未為給付，自受催告時起，負遲延責任。其
      經債權人起訴而送達訴狀，或依督促程序送達支付命令，
      或為其他相類之行為者，與催告有同一之效力。民法第
      229條第1項、第2項定有明文。又遲延之債務，以支付金
      錢為標的者，債權人得請求依法定利率計算之遲延利息。
      但約定利率較高者，仍從其約定利率。應付利息之債務，
      其利率未經約定，亦無法律可據者，週年利率為百分之5
      ，民法第233條第1項、第203條亦有明文。本件原告對被
      告之侵權行為債權，核屬無確定期限之給付，既經原告提
      起民事訴訟而起訴狀繕本並於99年9月13日送達被告，被
      告迄未給付，當應負遲延責任。是原告請求自起訴狀繕本
      送達被告之翌日即99年9月14日起算，按年息百分之5計算
      之法定遲延利息，核無不合，應予准許；逾此部分之利息
      請求，則無理由。
(五)、綜上所述，原告依侵權行為之法律關係，請求被告給付
      150,000元及自起訴狀繕本送達翌日即自99年9月14日起，
      至清償日止，按年息5%計算之利息，為有理由，應予准許
      ；逾此部分之請求，為無理由，應予駁回。
(六)、兩造均陳明願供擔保，請准宣告假執行及免為假執行，然
      就原告勝訴部分，所命給付金額未逾50萬元之判決，依民
      事訴訟法第389條第1項第5款之規定，應依職權宣告假執
      行，原告就此部分所為宣告假執行之聲請，僅在促使法院
      為此職權之行使，本院自不受其拘束，應逕依職權宣告假
      執行。本院並依被告聲請命被告預供相當擔保金額，得免
      為假執行。至原告敗訴部分，其假執行之聲請，因訴之駁
      回而失所依附，不應准許，併予駁回。
四、本件係原告提起刑事附帶民事訴訟，而經本院刑事簡易庭依
    刑事訴訟法第504條第1項規定裁定移送前來，並未計徵第一
    審裁判費，訴訟中亦未發生其他訴訟費用，尚不生訴訟費用
    負擔問題，併予敘明。
五、本件事證已臻明確，兩造其餘攻擊防禦方法，經審酌後核與
    判決結果不生影響，爰不逐一論述。
六、結論：本件原告之訴為一部有理由，一部無理由，爰依民事
    訴訟法第79條、第389條第1項第5款、第392條第2項，判決
    如主文。
中    華    民    國    100    年    2    月    11    日
                  民事第三庭    法  官  黃峻隆
正本係照原本作成。
如對本判決上訴，須於判決送達後20日內向本院提出上訴狀。
中    華    民    國    100    年    2    月    11    日
                                書記官